【裁判字號】    90,台上,1503
【裁判日期】    900315
【裁判案由】    殺人等罪
【裁判全文】
最高法院刑事判決                                九十年度台上字第一五○三號
    上訴人  台灣高等法院檢察署檢察官
    被  告  甲○○
右上訴人因被告殺人等罪案件，不服台灣高等法院中華民國八十九年十一月三十日第
二審判決（八十九年度上重訴字第四三號，起訴案號：台灣台北地方法院檢察署八十
八年度偵字第六五九八號），提起上訴，本院判決如左：
    主  文
上訴駁回。
    理  由
甲、殺人部分：
按刑事訴訟法第三百七十七條規定：上訴於第三審法院，非以判決違背法令為理由，
不得為之。是提起第三審上訴，應以原判決違背法令為理由，係屬法定要件。如果上
訴理由狀並未依據卷內訴訟資料具體指摘原判決不適用何種法則或如何適用不當，或
所指摘原判決違法情事並不存在，或係對原審採證認事職權之適法行使及已調查明確
並於理由內說明之事項，重為事實上之爭辯，或徒憑己見任意指摘，或顯與法律規定
得為第三審上訴理由之違法情形不相適合時，俱應認其上訴為違背法律上之程式，予
以駁回。本件原判決關於殺人部分，依憑被告甲○○於檢察官偵查中之供述及證人謝
文襄之指證，暨台灣台北地方法院檢察署驗斷書、法務部法醫研究所鑑定書、現場及
解剖照片等證據，本於推理作用，認定被告有原判決事實欄所載之犯罪事實，而撤銷
第一審判決，改判仍論處被告殺人罪刑（處有期徒刑拾伍年，褫奪公權拾年）。從形
式上觀察，尚無違背法令之情形存在。檢察官上訴意旨略稱：(一)被告於警詢供稱其當
時「跑進廚房拿一把水果刀，將水果刀比在自己左手腕，並向被害人稱：妳如果將借
錢此事告知劉永昌，伊就自殺給妳看，被害人見狀跑過來欲搶走伊手上的水果刀，怕
伊自殺，當時伊情緒已經很激動，腦海中忽然浮起殺她的念頭……」等語，案重初供
，已見被告有殺人之犯意；且被害人前頸部銳器割傷，係由左至右，其右側有拖刀痕
，推斷係加害人站在其後側，以銳器由左至右切割頸部，致氣管斷裂當場死亡，有法
務部法醫研究所鑑定書可稽，顯然其有殺人之直接故意；原審認定被告殺害被害人係
基於殺人之不確定故意，其證據力之判斷違反經驗法則，有判決不適用法則之違法。
(二)被告於殺人後，未急速逃走，仍以涼被覆蓋被害人之身體，並進入房間搜刮被害人
遺留之金幣等財物，足見其於初入被害人之住所時，即有強劫殺人之犯意，原審將其
犯罪態樣之行為切割為二，論前行為為不確定故意，後行為為故意，其判決所載理由
矛盾。(三)被告自被害人之保險箱取走財物，該保險箱究係被告脅迫被害人開啟？抑被
害人適巧開啟或未上鎖？此與被告是否基於劫財之犯意有相當關涉，原審未予調查，
遽認係竊盜而非強劫，有調查職責未盡之違誤云云。惟查：一、原判決認定被告係因
向被害人謝夏瑛借錢未獲應允，乃持水果刀欲以死相脅，於謝夏瑛上前奪刀之際，基
於殺人之不確定故意而殺害被害人，及於謝夏瑛倒地死亡後，始另行起意，為故佈疑
陣誤導警方調查方向兼具為自己不法所有之意圖，竊取謝夏瑛之財物等情，業經綜合
上開證據，於理由第二、三項內詳予說明其認定事實、取捨證據及得心證之理由，其
推理論斷並與經驗法則、論理法則等證據法則俱無違悖。且卷查法務部法醫研究所鑑
定書（法醫所醫鑑字第○八一五號）於「死因看法」欄固載稱「由解剖及筆錄知死
者係由兇手（可能站在後側），以銳器由左至右切割頸部，致當場……致死」，（見
相驗卷第八十六頁），但該所民國八十九年七月十日法醫所八九理字第一一五六號覆
第一審函已明白指稱「１‧兇嫌甲○○所稱正面由其右劃到左，此與死者頸部傷口由
左至右並無違背（兇手的右即是死者的左側）」等語云云（見第一審卷第十五頁），
至為明確，原審未認定被告係由被害人之後側切割其頸部，其認定事實與卷內證據資
料亦無違誤。核上訴意旨(一)、(二)俱係對原審採證認事職權之適法行使及已調查明確並
於理由說明之事項，徒憑己見，重為事實上之爭辯，或任意指摘，不足據以辨認原判
決有其所指證據力之判斷違反經驗法則、判決不適用法則及理由矛盾等之違法形式。
二、刑事訴訟法第三百七十九條第十款所謂應行調查之證據範圍，係以事實審審判中
案內所存在之一切與待證事實有關之證據為限，案內所不存在之證據，自不得命原法
院為發見真實，應依職權從各方面蒐集證據詳加調查。換言之，法院對於案內所存在
之一切與待證事實有關之證據，固有依法調查證據之職責，但對於案內所不存在之證
據，則無蒐集證據之義務。遍查全部偵審卷證，除被告於警詢供稱「我在殺了謝夏瑛
後猶豫了一下，然後到謝夏瑛的房間，……看有貴重的東西，見一保險箱未上鎖，我
就打開保險箱找到幾樣胸針、……」云云，其餘並無有關證明被告曾迫使被害人打開
保險箱之證據資料，原審對此案內不存在之證據，未予蒐集調查，自無違法。是上訴
意旨(三)所指原判決違法情形並不存在。綜上所述，依首揭說明，應認此部分之上訴違
背法律上之程式。
乙、竊盜部分：
按刑事訴訟法第三百七十六條所列各罪之案件，經第二審判決者，不得上訴於第三審
法院，法有明文。本件被告竊盜部分，檢察官係依刑法第三百二十條第一項之竊盜罪
提起公訴，原審亦依該條項論處罪刑，核屬刑事訴訟法第三百七十六條第二款之案件
，既經第二審判決，依首開說明，自不得上訴於第三審法院。檢察官對之提起上訴，
雖其上訴意旨主張被告侵入被害人住所時，即有強劫被害人財物之犯意，原審係將其
犯罪態樣切割為二，論以殺人及竊盜罪云云，但卷查其就被告被訴該竊盜犯行，迄於
第二審言詞辯論終結前，對於適用法條未曾提出爭執，其於第三審上訴時始為該項之
主張，其此部分之上訴顯為法所不許，應予駁回（司法院大法官會議釋字第六十號解
釋參照）。
丙、盜匪部分：
查第三審上訴書狀，應敘述上訴之理由，其未敘述者，得於提起上訴後十日內補提理
由書於原審法院；其已逾上述期間，而於第三審法院未判決前仍未提出上訴理由書狀
者，第三審法院應以判決駁回之。刑事訴訟法第三百八十二條第一項、第三百九十五
條後段規定甚明。本件上訴人對於被告於八十七年十一月十一日凌晨四時許，在台北
市○○○路○段一巷三十二號附近強盜被害人林建宏之財物，所犯盜匪罪部分，不服
原審判決，於八十九年十二月二十七日提起上訴（聲明上訴書於八十九年十二月二十
九日送達於原審法院），並未敘述其不服該部分判決之理由，迄今逾期已久（其嗣於
九十年一月十二日所具上訴理由書，僅係敘述其對被告殺人及竊盜部分不服原判決之
理由，對於原判決關於本件盜匪部分則未有所指摘，自難認其對本件盜匪部分亦已提
出上訴理由），於本院未判決前仍未提出，依上開規定其此部分之上訴亦非合法，應
併予駁回。
據上論結，應依刑事訴訟法第三百九十五條，判決如主文。
中      華      民      國     九十     年      三      月     十五     日
                              最高法院刑事第九庭
                                  審判長法官  陳  宗  鎮
                                        法官  劉  介  民
                                        法官  魏  新  和
                                        法官  孫  增  同
                                        法官  蕭  權  閔
      右正本證明與原本無異
                                              書  記  官
中      華      民      國     九十     年      三      月     二十     日


司法院資訊處製作；財團法人民間司法改革基金會備份。
